臺灣基隆地方法院刑事判決　　　　　　　 94年度訴字第103號
公　訴　人　臺灣基隆地方法院檢察署檢察官
被　　　告　甲○○起訴書記載.
上列被告因常業重利案件，經檢察官提起公訴（93年度偵字第23
98號），本院判決如下：
    主  文
甲○○乘他人急迫貸以金錢，而取得與原本顯不相當之重利為常
業，累犯，處有期徒刑捌月。
    事  實
一、甲○○（起訴書記載為王文）曾於民國88年間，因常業重
    利案件，經臺灣臺士林地方法院於90年1月10日，以89年度
    易字第774號判決判處有期徒刑5月，於90年5月28日易科罰
    金執行完畢，又於90年間，因常業重利、妨害自由、妨害自
    由等案件，經臺灣臺士林地方法院於91年9月30日，以90年
    度訴字第486號判決，分別判處有期徒刑6月、4月、4月，應
    執行有期徒刑11月，於91年11月8日確定，並於92年5月15日
    易科罰金執行完畢。詎甲○○（綽號阿彬）猶不知悔改，不
    從事正當工作，復基於常業重利之犯意，於92年12月旬某日
    （起訴書誤載為92年10月間），利用登報及以行動電話門號
    0000000000號作為聯絡之工具，經營地下錢莊業務，並在行
    政院衛生署基隆醫院，乘丙○○急於清償他人債務，出借新
    臺幣（下同）50,000元，約定10天為1期，每期利息8,000元
    ，若提前給付利息，則每期利息7,000元，取得與原本顯不
    相當之重利（每年利息高達288,000元或252,000元，年利率
    高達百分之576、或百分之504）。經丙○○在野柳漁港風景
    區之停車場先後以現金或以匯款之方式共給付15期利息（其
    中8,000元利息給付5次，7,000元利息給付10次，共給付110
    ,000 元利息）後，雙方復透過丙○○兒子馬國忠再約定，
    丙○○於93年6月15日清償原本50,000元，並再於93年6月22
    日給付甲○○10,000元利息後，丙○○之上開借款即全部清
    償，甲○○並以「阿彬」之名義書立「丙○○已還本金50,0
    00元整，尚欠10,000元正，他日還10,000元時再一起將資料
    歸還」之收據1紙交予馬國忠。惟甲○○偕同不知情之陳冠
    宏，於93年6月22日15時許，在臺北縣萬里鄉○○路153號前
    ，向丙○○收取10, 000元利息後，並未同時返還丙○○簽
    發用以擔保之本票，致甲○○、陳冠宏（另經檢察官為不起
    訴處分）共同與丙○○及丙○○之配偶乙○○○發生拉扯，
    致乙○○○受有左上臂內側多處瘀血之傷害（傷害部分業據
    告訴人乙○○○於偵查中撤回告訴而未據起訴），經警到場
    處理，當場查獲甲○○，並由丙○○向警員提出甲○○所書
    立之上開收據1紙（附於偵查卷第23頁）。
二、案經臺北縣政府警察局金山分局移送臺灣基隆地方法院檢察
    署檢察官偵查起訴。
    理  由
一、訊據被告甲○○於本院準備程序時對於對前開借款予丙○○
    、收取利息、書立前開收據等事實供承不諱，惟辯稱：該筆
    借款應該是90年3、4月間之借款云云。經查上開事實業據證
    人丙○○於警訊時證述、於偵訊時結證及於本院審理時到庭
    結證屬實，而被告與馬國忠約定，丙○○於93年6月15日清
    償原本50,000元，並再於93年6月22日給付被告10,000元利
    息後，丙○○之借款即已全部清償，被告並以阿彬之名義書
    立「丙○○已還本金50,000元整，尚欠10,0 00元正，他日
    還10,000元時再一起將資料歸還」之收據1紙交予馬國忠乙
    節，並據證人馬國忠於警訊時證述詳實，且有被告所書立之
    收據1紙在卷可稽，又本院依職權向行政院衛生署基隆醫院
    查詢馬國忠92年間住院之起訖時間，經該醫院函覆：「病患
    丙○○於92年12月4日至本院急診求診，經診斷為右足蜂組
    織炎壞死性筋膜炎，同日住院接受治療，92年12月31日出院
    。」有該醫院94年4月12日以基醫病字第0940002677號函及
    病歷影本附卷可考，參以證人丙○○於本院審理時結證稱：
    被告94年3月7日找其開準備程序，被告叫其翻口供，叫其翻
    口供翻說其是90年向被告借的錢等語（見本院94年4月28日
    審判筆錄），至此被告始於本院94年4月28日審理詢問被告
    時，方對本件犯罪事實認罪，核與證人丙○○所證相符，是
    被告上開所辯顯係卸責之詞，不足採信，綜上所述，本件事
    證明確，被告犯行至堪認定，應依法論科。
二、被告曾於88年間，因常業重利案件，經臺灣臺士林地方法院
    於90年1月10日，以89年度易字第774號判決判處有期徒刑5
    月，又於90年間，因常業重利、妨害自由、妨害自由等案件
    ，經臺灣臺士林地方法院於91年9月30日，以90年度訴字第
    486號判決，分別判處有期徒刑6月、4月、4月，應執行有期
    徒刑11月，於91年11月8日確定，有上開判決2份在卷可憑，
    再按：「刑法上所謂『常業』，指反覆以同種類行為為目的
    之社會活動之職業性犯罪而言，至於犯罪所得之多寡，是否
    恃此犯罪為唯一之謀生職業，則非所問，縱令兼有其他職業
    ，仍無礙於該常業犯罪之成立。」最高法院八十五年臺上字
    第五一○號判例足資參照，查本案被告因2次常業重利之案
    件，先後經臺灣士林地方法院判決在案，被告竟又於92年12
    間中旬某日再犯本件重利案件，且借款50,000元，約定10天
    為1期，每期利息8,000元，若提前給付利息，則每期利息7,
    000元，每年利息高達288,000元或252,000元，年利率高達
    百分之576、或百分之504，自係取得與原本顯不相當之重利
    ，丙○○並先後共給付15期利息，其中8,000元利息給付5次
    ，7,000元利息給付10次，共給付110,000元利息，要清償上
    開借款，除須給付本金50,000元外，另再須給付被告10,000
    元利息後，丙○○之上開借款即始部清償，足見被告乃欲藉
    此取得重利為生，且係反覆以放款收取高利之行為為目的之
    社會活動，應係以收取重利恃以為生，以之為常業。
三、核被所為，係犯刑法第345條常業重利罪。再查被告曾於88
    年間，因常業重利案件，經臺灣臺士林地方法院於90年1月
    10日，以89年度易字第774號判決判處有期徒刑5月，於90年
    5月28日易科罰金執行完畢，又於90年間，因常業重利、妨
    害自由、妨害自由等案件，經臺灣臺士林地方法院於91年9
    月30日，以90年度訴字第486號判決，分別判處有期徒刑6月
    、4月、4月，應執行有期徒刑11月，並於92年5月15日易科
    罰金執行完畢，有臺灣基隆地方法院檢察署刑案資料查註紀
    錄表、臺灣高等法院被告前案紀錄表在卷可按，其於5年內
    再犯本件有期徒刑以上之罪，為累犯，應依刑法第47條之規
    定加重其刑。爰審酌被告之品行，有2次常業重利前科，犯
    罪之動機、目的、手段、所收取之利息共達120,000元及犯
    罪後之態度等一切情狀，量處如主文所示之刑。至被告本件
    犯罪之被害人僅有1人，且收取之利息非多，犯罪情節並不
    嚴重，本院審酌上情，認不須再宣告被告於刑之執行或赦免
    後，入勞動處所強制工作之必要，併此敘明。
據上論斷，應依刑事訴訟法第299條第1項前段，刑法第345條、
第47條，罰金罰鍰提高標準條例第1條前段判決如主文。
本案經檢察官黃鴻達到庭執行職務。
中　　華　　民　　國　　94　　年　　5 　　月　　12　　日
                  刑事第三庭法  官  鄭景文
                            法  官  曾雨明
                            法  官  王美婷
以上正本證明與原本無異。
對於本件判決如有不服，應於收受送達後10日內，向本院提出上
訴書狀，上訴於臺灣高等法院，並按他造當事人之人數附具繕本
。
中　　華　　民　　國　　94　　年　　5 　　月　　12　　日
                            書 記 官  陸清敏
「附錄論罪科刑之法條」：
刑法第344條：
乘他人急迫、輕率或無經驗貸以金錢或其他物品，而取得與原本
顯不相當之重利者，處1年以下有期徒刑、拘役或科或併科1千元
以下罰金。
刑法第345條：
以犯前條之罪為常業者，處五年以下有期徒刑，得併科三千元以
下罰金。
